【裁判字號】    98,交聲,3049
【裁判日期】    981026
【裁判案由】    違反道路交通管理處罰條例聲明異議
【裁判全文】
臺灣臺北地方法院交通事件裁定        98年度交聲字第3049號
原處分機關  臺北市交通事件裁決所
異  議  人  甲○○（原名：何國安）
即受處分人
上列異議人即受處分人因違反道路交通管理處罰條例案件，對於
臺北市交通事件裁決所於中華民國九十八年八月十一日所為之處
分（原處分案號：北市裁罰字第裁二二－Ｚ00000000號
），聲明異議，本院裁定如下：
    主  文
異議駁回。
    理  由
一、按汽車行駛高速公路及快速公路，不得在路肩上行駛，或利
    用路肩超越前車或倒車，亦不得在加速車道、減速車道或單
    車道之匝道上超越前車或倒車，高速公路及快速公路交通管
    制規則第九條第一項第二款、第三款定有明文。次按汽車行
    駛於高速公路、快速公路或設站管制之道路，不遵使用限制
    、禁止、行車管制及管理事項之管制規則，而未依規定使用
    路肩者，處汽車駕駛人新臺幣（下同）三千元以上六千元以
    下罰鍰，並記違規點數一點，道路交通管理處罰條例第三十
    三條第一項第九款、第六十三條第一項第一款亦有明文。
二、原處分意旨略以：本件異議人即受處分人（下稱受處分人）
    甲○○於民國九十八年四月二十七日十一時二十七分許，駕
    駛車牌號碼五一二六—ＤＳ號自小客車，於國道一號北向濱
    江出口匝道行駛路肩，經內政部警政署國道公路警察局第一
    警察隊受理民眾檢舉後，以其違反道路交通管理處罰條例第
    三十三條第一項第九款之規定逕行舉發，嗣由原處分機關依
    道路交通管理處罰條例第三十三條第一項第九款、第六十三
    條第一項第一款（裁決書漏載第一款）及違反道路交通管理
    事件統一裁罰基準表之規定，於九十八年八月十一日以北市
    裁罰字第裁二二－Ｚ00000000號裁決書裁處罰鍰四
    千元，並記違規點數一點。
三、聲明異議意旨略以：本件舉發通知單車號經塗改且填單人有
    二人；又本件係民眾向警察檢舉，以後執法讓民眾有公權力
    即可，不必再用員警，且違規時間與填單時間相隔未免過久
    ；又違規時間距今數月，那天是否有車禍或施工，伊已不記
    得云云
四、經查：
  (一)證人即實際檢舉民眾乙○○於本院九十八年十月十九日調查
    時到院證稱：九十八年四月二十七日上午十一時二十七分許
    ，我開車經過國道一號北上濱江出口匝道，當時匝道口是紅
    燈，大家都在停等，我看到有車輛走路肩便把這些車輛照下
    來，本件卷附的三張照片，都是我拍攝提供的等語明確（本
    院當日訊問筆錄參照），並有採證照片三紙在卷可佐，是受
    處分人確有於上揭時、地，違規行使路肩之事實，已堪認定
    。
  (二)受處分人雖以該處可能有車禍或施工，致其被迫行走路肩等
    語置辯，惟查，斯時國道一號北上濱江出口匝道並無車禍或
    施工致佔用車道之情事，亦無員警指揮可以改道路肩等情，
    業據證人乙○○於本院九十八年十月十九日調查時結證屬實
    ，並有本院公務電話記錄一紙在卷可考，是受處分人上揭辯
    解，實不足採。
  (二)受處分人另以舉發通知單上有塗改痕跡，且係由二名員警填
    單等語置辯，惟查，系爭舉發通知單上雖有塗改痕跡，惟所
    塗改之欄位係更正車牌號碼並蓋用警員黃瑋屏之職章以示負
    責，且舉發通知單上經塗改後所填之車牌號碼核與所附採證
    照片相符，此有內政部警政署國道公路警察局舉發違反道路
    交通管理事件通知單正本一紙、採證照片二張附卷可稽，又
    舉發通知單由二名警員填單與受處分人違規事實本身無涉，
    是以受處分人主張舉發通知單上有塗改云云，自屬卸責之詞
    ，毫無足取。
  (三)至受處分人另質疑民眾檢舉之適法性及違規時間與填單時間
    相隔過久，惟按，對於違反本條例之行為者，民眾得敘明違
    規事實或檢具違規證據資料，向公路主管或警察機關檢舉，
    經查證屬實者，應即舉發，道路交通管理處罰條例第七條之
    一定有明文。而本件係由民眾向警提供違規照片，經警查證
    屬實而加以舉發，於法並無違誤。再按，違反本條例之行為
    ，自行為成立之日起；行為有連續或繼續之狀態者，自行為
    終了之日起，逾三個月不得舉發，同條例第九十條前段亦有
    明文，而本件違規照片所示日期為九十八年四月二十七日，
    填單日期為九十八年六月二十六日，兩者相隔未逾三月，受
    處分人所辯，實無理由，尚難遽採。
五、綜上，受處分人於上揭時地違規行駛路肩之行為，事證明確
    ，原處分機關依道路交通管理處罰條例第三十三條第一項第
    九款、第六十三條第一項第一款及違反道路交通管理事件統
    一裁罰基準表之規定，於九十八年八月十一日以北市裁罰字
    第裁二二－Ｚ00000000號裁決書裁處罰鍰四千元，
    並記違規點數一點，於法並無不合，受處分人之聲明異議，
    並無理由，應予駁回。
六、據上論斷，應依道路交通案件處理辦法第十九條，裁定如主
    文。
中    華    民    國    98    年    10    月    26    日
                          交通法庭法  官  張詩芸
以上正本證明與原本無異。
如不服本裁定應於送達後5日內向本院提出抗告狀。
                                  書記官  顏淑華
中    華    民    國    98    年    10    月    26    日


司法院資訊處製作；財團法人民間司法改革基金會備份。
